【裁判字號】    99,重訴,8
【裁判日期】    990721
【裁判案由】    違反槍砲彈藥刀械管制條例
【裁判全文】
臺灣臺南地方法院刑事判決               99年度重訴字第8號
公  訴  人  臺灣臺南地方法院檢察署檢察官
被      告  乙○○
選任辯護人  劉燕萍律師
上列被告因違反槍砲彈藥刀械管制條例案件，經檢察官提起公訴
（98年度偵字第11888號），本院判決如下：
    主  文
乙○○未經許可，製造可發射子彈具殺傷力之槍枝，處有期徒刑
年陸月，併科罰金新臺幣拾萬元，罰金如易服勞役，以新臺幣
壹仟元折算壹日，扣案如附表編號1至3所示之物，均沒收；又未
經許可，持有子彈，處有期徒刑陸月，併科罰金新臺幣伍萬元，
罰金如易服勞役，以新臺幣壹仟元折算壹日，扣案如附表編號4
所示之物沒收。應執行有期徒刑年拾月，併科罰金新臺幣拾貳
萬元，罰金如易服勞役，以新臺幣壹仟元折算壹日，扣案如附表
所示之物，均沒收。
    事  實
一、乙○○明知可發射金屬或子彈具有殺傷力之槍枝及制式子彈
    ，乃槍砲彈藥刀械管制條例所管制之物品，未經許可，不得
    製造或持有，竟於民國96年5、6月間某日，基於製造可發射
    子彈具有殺傷力槍枝之犯意，購買鋼管後，持往高雄縣大寮
    鄉○○路某車床工廠，委請不知情之人，利用車床等工具，
    製造具有殺傷力之兩節式土造鋼管槍1枝（槍枝管制編號為0
    000000000，槍枝管制編號0000000000、0000000000為該槍
    枝之部分零件）；復於96年中某日，基於持有制式子彈之犯
    意，向真實姓名年籍不詳綽號「阿文」之成年男子，購買口
    徑12GAUGE制式霰彈槍子彈3顆，而持有之（嗣因打山豬使用
    2顆，試射再擊發1顆）。嗣警於98年8月11日14時許，持本
    院核發之搜索票，前往臺南市○區○○○路54巷2號乙○○
    提供予不知情之友人林柏奇居住之處所搜索，扣得乙○○持
    有之上開具有殺傷力之兩節式土造鋼管槍3枝、口徑12GAUGE
    制式霰彈槍子彈1顆、加長槍管1枝，始查悉上情。
二、案經臺中市警察局第六分局報請臺灣臺南地方法院檢察署檢
    察官偵查起訴。
    理  由
一、證據能力之認定：
    本案檢察官所舉用以證明被告犯罪之各項證據，均據被乙○
    ○告及其選任辯護人表示同意採為證據之意思，且無事實顯
    示係公務員因違法蒐證所取得之證據，本院審酌該等供述證
    據、非供述證據作成時之情況暨各該證據之性質，亦認為適
    於作為證據，爰依刑事訴訟法第159條之5等規定，於99年6
    月22日審理時當庭裁定認為均有證據能力，合先敘明。
二、得心證之理由：
  （一）訊據被告乙○○對於上開犯罪事實，均坦承不諱，又扣
        案之槍枝、子彈經送內政部警政署刑事警察局鑑定結果
        認為：(一)送鑑枝槍一枝（槍枝管制編號0000000000），
        係兩節式土造鋼管槍，擊發功能正常，可供擊發口徑12
        GAUGE制式霰彈使用，認具殺傷力；(二)送鑑槍管2枝（槍
        枝管制編號0000000000、0000000000）均為係具擊發機
        構（欠缺拉柄）之單節式鋼管；(三)送鑑子彈1顆，係口
        徑12 GAUGE制式霰彈，經試射，可擊發，認具殺傷力等
        節，有該局98年9月9日刑鑑字第0980118321號鑑定書1
        份在卷可資查考（偵卷第9頁至第11頁），足見被告之
        自白與事實相符，應可採信。本案事證明確，被告犯行
        洵堪認定，應依法論科。
  （二）檢察官雖起訴被告製造之鋼管槍有3枝，然查：
      1.本案僅查扣鋼管槍1枝（附表編號1），該槍枝為兩節式
        土造鋼管槍1枝（附表編號1），係由2枝槍管以旋轉方
        式接合而成，其中1枝槍管有彈簧及拉柄（甲槍管），
        另1支槍管則可放置子彈（乙槍管）；查扣另2枝單節式
        鋼管（附表編號2、3）均僅具擊發機構，欠缺拉柄，不
        具槍枝之完整構造。而該2枝單節式鋼管之構造均與甲
        槍管相同，可以與乙槍管接合等情，除有上開鑑定書在
        卷可憑外，並經本院勘驗明確（本院卷第39頁）。
      2.查本件扣案之槍枝於射擊時，係將乙槍管旋轉接合於甲
        槍管之前方，將霰彈槍子彈放於乙槍管內，再拉柄完成
        上膛動作，即可擊發等節，除據被告於審理時供述明確
        外（本院卷第42頁），並經證人即員警高俊傑於偵訊時
        證述在卷（偵查卷第28頁）。被告另供稱，其當初委託
        車床工廠製造槍枝之目的係為了打山豬，而若擊發1槍
        未打中山豬時，山豬在10秒內即會衝至，即有生命危險
        。而發射子彈後彈殼會卡在有彈簧的槍管（甲槍管）那
        裡，若要將彈殼取出需要5分鐘，在緊急的時候，是直
        接將前端的槍管（乙槍管）換接到另個有彈簧的槍管（
        甲槍管），並將拉柄插入有彈簧的槍管內即可使用，只
        要拔起拉柄直接換槍管，過程只要5秒鐘，所以原本委
        製槍枝時就只有製作1枝拉柄、1枝前端之槍管（乙槍管
        ），及3枝有彈簧的槍管（甲槍管及附表編號2、3之槍
        管）（本院卷第42頁）。
      3.由上可知，本案附表編號2、3之槍管，既缺乏拉柄，且
        無法單獨使用，且構造上均可與編號1槍枝之乙槍管接
        合，與被告所述其本意即欲委製1枝槍枝，另2枝槍管（
        附表編號2、3之槍管）乃供以替換接合使用等語相符，
        ，是本件附表編號2、3之槍管僅能認為係附表編號1槍
        枝之部分零件。公訴意旨認被告係製造之槍枝有3枝一
        節，尚有未洽，應予更正，附此敘明。
三、論罪：
  （一）核被告乙○○所為，係犯槍砲彈藥刀械管制條例第8條
        第1項之非法製造可發射子彈具殺傷力之槍枝罪及同條
        例第12條第4項之未經許可持有子彈罪。被告利用不知
        情之人製造槍枝，為間接正犯。被告製造槍枝後持有該
        槍之低度行為，為製造之高度行為所吸收，不另論罪。
        被告所為上開犯行，犯意各別，行為互殊，應分論併罰
        。
  （二）按刑法第62條所規定之自首，以對於未發覺之罪，向有
        偵查權之機關或公務員自承犯罪，進而接受裁判為要件
        。是具有實質上一罪或裁判上一罪關係之犯罪，倘其中
        一部分犯罪已先被有偵查權之機關或公務員發覺，行為
        人方就其餘未被發覺之部分，自動供認其犯行時，即與
        上開自首之要件不符，此有最高法院99年度臺上字第26
        49號判決意旨在卷可資參照。本件縱然員警於查扣槍枝
        同時，並未查扣任何製造槍枝工具，且負責偵查之員警
        亦不知悉被告之製造槍枝犯行，然由被告警詢筆錄可知
        ，本件被告係因員警據報，認被告持有槍枝而持本院核
        發之搜索票前往臺南市○區○○○路54巷2號搜索，進
        而查扣本案槍枝，是本件被告遭查獲本案犯行之前，負
        責偵查之員警已有合理懷疑可認其持有具殺傷力之槍枝
        ，而本件被告持有槍枝之犯行與製造槍枝之犯行為實質
        上一罪，揆諸上開最高法院判決意旨，持有槍枝之犯行
        既已不符合自首要件，則其製造槍枝之犯行即難論自首
        。辯護意旨認被告所為製造槍枝犯行符合自首要件，尚
        有未洽，附此敘明。
四、科刑：
    本件依據被告乙○○所供，其係為打山豬而製造本件槍枝，
    而其持有之本案子彈亦係用以打山豬使用，遍觀全卷，並無
    被告持本案槍枝或子彈供自己或他人為其他犯罪行為所用，
    其等製造槍彈對國內社會治安之危險性尚低，被告客觀上犯
    罪情狀顯可憫恕，且被告並無任何前科紀錄，素行良好，若
    處以槍砲彈藥刀械管制條例第8條第1項之製造可發射子彈具
    殺傷力之改造槍枝罪之法定最低刑度有期徒刑5年，仍嫌過
    重，爰均依刑法第59條之規定酌量減輕其刑。本院審酌被告
    明知槍枝及子彈乃具有高度危險性之違禁物品，竟仍委請他
    人以車床製造槍枝，且持有制式子彈，所為對社會治安有潛
    在之重大危害，惟被告並無任何前科紀錄（見卷附被告前案
    紀錄表），素行良好，並未持扣案之改造槍彈犯罪，且犯後
    自首本案犯行，態度良好，甚有悔意，兼衡以其智識程度、
    甫於99年7月9日結婚，而其妻已妊娠38週（見卷附被告提出
    之喜帖及媽媽手冊影本，本院卷第48、49頁）等家庭生活狀
    況等一切情狀，量處如主文所示之刑，併就併科罰金部分諭
    知易服勞役之折算標準，並定應執行刑如主文所示。
五、沒收之宣告：
  （一）扣案如附表編號1至3所示槍枝及其零件，均屬違禁物，
        應依刑法第38條第1項第1款之規定宣告沒收。
  （二）至扣案如附表編號4所示擊發後之子彈1顆，於鑑定試射
        後並無殺傷力，亦非違禁物，爰不宣告沒收。
據上論斷，應依刑事訴訟法第299條第1項前段，槍砲彈藥刀械管
制條例第8條第1項、第12條第4項，刑法第11條前段、第59條、
第51條第5款、第42條第3項、第38條第1項第1款，判決如主文。
本案經檢察官甲○○到庭執行職務
中    華    民    國    99    年    7     月    21    日
                  刑事第十二庭  審判長法  官  卓穎毓
                                      法  官  周宛瑩
                                      法  官  莊玉熙
以上正本證明與原本無異。
如不服本判決應於收受本判決後10日內向本院提出上訴書狀，並
應敘述具體理由。其未敘述上訴理由者，應於上訴期間屆滿後20
日內向本院補提理由書狀（均須按他造當事人之人數附繕本）「
切勿逕送上級法院」。
                                      書記官  余富誠
中    華    民    國    99    年    7     月    22    日
附表：
┌──┬────────┬──────────────┐
│編號│扣押物名稱      │鑑定結果                    │
├──┼────────┼──────────────┤
│ 1  │槍枝1枝         │係兩節式土造鋼管槍，擊發功能│
│    │（槍枝管制編號  │正常，可供擊發口徑12 GAUGE  │
│    │0000000000）    │制式霰彈使用，認具殺傷力。  │
├──┼────────┼──────────────┤
│ 2  │槍管1枝         │係具擊發機構（欠缺拉柄）之單│
│    │（槍枝管制編號  │節式鋼管。                  │
│    │0000000000）    │                            │
├──┼────────┼──────────────┤
│ 3  │槍管1枝         │係具擊發機構（欠缺拉柄）之單│
│    │（槍枝管制編號  │節式鋼管。                  │
│    │0000000000）    │                            │
├──┼────────┼──────────────┤
│ 4  │子彈1顆         │係口徑12 GAUGE制式霰彈，經試│
│    │                │射，可擊發，認具殺傷力。    │
└──┴────────┴──────────────┘
附錄法條：
槍砲彈藥刀械管制條例第8條第1項
未經許可，製造、販賣或運輸鋼筆槍、瓦斯槍、麻醉槍、獵槍、
空氣槍或第四條第一項第一款所定其他可發射金屬或子彈具有殺
傷力之各式槍砲者，處無期徒刑或五年以上有期徒刑，併科新臺
幣一千萬元以下罰金。
槍砲彈藥刀械管制條例第12條第4項
未經許可，持有、寄藏或意圖販賣而陳列子彈者，處五年以下有
期徒刑，併科新台幣三百萬元以下罰金。第一項至第三項之未遂
犯罰之。

司法院資訊處製作；財團法人民間司法改革基金會備份。
